臺灣高等法院刑事裁定　　　　　　　　　 96年度抗字第383號
抗告人即
受刑人　　　甲○○
上列抗告人因詐欺案件，不服臺灣桃園地方法院96年度撤緩字第
18號，中華民國96年3月30日第一審撤銷緩刑之裁定（聲請案號
：臺灣桃園地方法院檢察署96年度執聲字第185號、95年度執他
字第11號），提起抗告，本院裁定如下：
    主  文
原裁定撤銷。
檢察官之聲請駁回。
    理  由
一、檢察官聲請意旨略以：受刑人甲○○因偽造文書案件，經臺
    灣桃園地方法院於民國94年9月7日以94年度壢簡字第496號
    判處有期徒刑3月，如易科罰金以300元折算1日，緩刑2年，
    於94年10月21日確定。另於緩刑期前即93年6月4日更犯詐欺
    罪，經臺灣桃園地方法院於95年5月30日以95年度簡字第140
    號判處拘役30日，不服上訴，經原審普通庭判決上訴駁回，
    並於95年10月5日確定。因依刑法第75條之1第1項第1款及刑
    事訴訟法第476條之規定，聲請將前案緩刑宣告撤銷。
二、原審裁定略以︰本案受刑人前因偽造文書，經原審法院以94
    年度壢簡字第496號判決判處有期徒刑3月，如易科罰金以30
    0元折算1日、緩刑2年，於94年10月21日確定。惟受刑人竟
    於緩刑前即93年6月4日，故意犯詐欺罪，經原審於95年5月3
    0日，以95年簡字第140號判處拘役30日，如易科罰金以300
    元折算1日，於95年10月5日確定。有刑事判決書及本院被告
    前案紀錄表在卷可稽。觀諸受刑人於前案（偽造文書）尚未
    判決時，再起犯意而為詐欺犯行，實未見受刑人深自反省之
    意，顯見其品行不佳，絕非偶蹈法網或惡性輕微有所悔悟，
    難認符合緩刑予被告改過自新之目的，前案宣告之緩刑，已
    難收預期之效果，而有執行刑罰之必要。認檢察官撤銷緩刑
    宣告之聲請，符合修正刑法第75條之1第1項第1款及第2項之
    規定，乃撤銷受刑人前案緩刑之宣告。
三、受刑人抗告意旨略以：
  (一)受刑人前案判決有期徒刑3月，如易科罰金以300元折算1日
    ，緩刑2年，係就92年1月至同年8月間持不實填載之「各類
    所得稅扣繳暨免扣繳憑單」，申報扣抵營利事業所得稅之偽
    造文書案件，惟該案迄至94年間檢察官方偵查終結，聲請簡
    易判決處刑，而受刑人於93年6月4日所犯詐欺行為，則係於
    同年間即遭同署檢察官偵查起訴，是前開2件犯罪行為時間
    ，顯均在受刑人受刑事訴追之前，且受刑人自93年受2件刑
    事訴追時起，迄今均未再有任何犯罪行為，足徵受刑人確有
    改過之心，並非品行不佳。
  (二)再受刑人因涉犯詐欺案件遭刑事判決時，前開偽造為書案件
    業已判決宣告緩刑確定，然受理詐欺案承審法官於審酌一切
    情狀後，僅判處拘役30日，如易科罰金，以300元折算1日之
    ，顯見受刑人詐欺犯罪情節並非惡性重大，又緩刑期間故意
    犯他罪，而在緩刑期內受得易科罰金之「有期徒刑」之宣告
    者，既可認犯罪情節較輕，移列至「得撤銷」之事由，則同
    此法理，刑責較輕微之「拘役」宣告，法院於裁量是否確有
    撤銷緩刑之必要時，自應更為謹慎審酌方得為之。
  (三)原審未察，以先受刑事訴追之詐欺案件判決「拘役」確定之
    時間係在宣告緩刑之後，遽認受刑人無悔悟反省之心，而逕
    為撤銷緩刑之宣告，非惟與刑法第75條之1第1項規定「足認
    原宣告之緩刑難收其預期效果，而有執行刑罰之必要」之實
    質要件，難謂盡然相符，抑且亦擴張解釋法律之嫌。
四、按刑法關於撤銷緩刑宣告之規定，業於94年2月2日經修正公
    布，並自95年7月1日起生效施行。又刑法施行法第6條之1規
    定：「於中華民國94年1月7日刑法修正施行前，受緩刑之宣
    告，94年1月7日修正刑法施行後，仍在緩刑期內者，適用94
    年1月7日修正施行之刑法第75條、第75條之1及第76條規定
    」。本件係依舊法宣告緩刑，迄新法施行仍在緩刑期內，依
    上開規定，即應適用修正後刑法第75條之1規定。而依據新
    修正刑法第75條之1規定：「受緩刑之宣告而有下列情形之
    一，足認原宣告之緩刑難收其預期效果，而有執行刑罰之必
    要者，得撤銷其宣告：一、緩刑前因故意犯他罪，而在緩刑
    期內受得易科罰金之有期徒刑、拘役或罰金之宣告確定者。
    二、緩刑期內因故意犯他罪，而在緩刑期內受得易科罰金之
    有期徒刑、拘役或罰金之宣告確定者」。考其立法意旨略以
    ：關於緩刑之撤銷，現行法第75條第1項固已設有2款應撤銷
    之原因；至得撤銷緩刑之原因，則僅於保安處分章內第93條
    第3項與撤銷假釋合併加以規定，體例上不相連貫，實用上
    亦欠彈性，爰參酌德國及奧地利現行立法例增訂得撤銷緩刑
    之原因，其中現行關於緩刑前或緩刑期間故意犯他罪，而在
    緩刑期內受得易科罰金之有期徒刑之宣告者，列為應撤銷緩
    刑之事由，因認過於嚴苛，而排除第75條應撤銷緩刑之事由
    ，移列至得撤銷緩刑事由，俾使「法官依被告再犯情節，而
    裁量是否撤銷先前緩刑之宣告」；其次，如有前開事由，但
    判決宣告拘役、罰金時，可見行為人仍未見悔悟，有列為得
    撤銷緩刑之事由，以資彈性適用，爰於第1項第1款、第2款
    增訂之。且本條採用裁量撤銷主義，賦予法院撤銷與否之權
    限，特於第1項規定實質要件為「足認原宣告之緩刑難收其
    預期效果，而有執行刑罰之必要」，供作審認之標準。亦即
    於上揭「得」撤銷緩刑之情形，法官應依職權本於合目的性
    之裁量，妥適審酌被告所犯前後數罪間，關於法益侵害之性
    質、再犯之原因、違反法規範之情節是否重大、被告主觀犯
    意所顯現之惡性及其反社會性等情，是否已使前案原為促使
    惡性輕微之被告或偶發犯、初犯改過自新而宣告之緩刑，已
    難收其預期之效果，而確有執行刑罰之必要，此與刑法第75
    條第1項所定2款要件有一具備，即毋庸再行審酌其他情狀，
    應逕予撤銷緩刑之情形不同，先予敘明。
五、經查：本件受刑人前雖因於92年1月至同年8月間，持不實填
    載之「各類所得稅扣繳暨免扣繳憑單」申報扣抵營利事業所
    得稅，而涉犯偽造文書罪，經原審法院以94年度壢簡字第49
    6號判決判處有期徒刑3月，如易科罰金以300元折算1日，緩
    刑2年確定；惟該偽造文書案係至94年2月4日，始分案偵查
    ，並於同年2月25日，經檢察官偵查終結，聲請簡易判決處
    刑，而受刑人另於93年6月4日所犯詐欺行為，則係於同年11
    月25日，經同署檢察官偵查起訴，此有本院被告前案紀錄表
    在卷可稽。準此，受刑人前開2件犯罪行為時間，既均係在
    其受刑事訴追之前，且受刑人自94年起受此2件刑事訴追時
    起，迄未再有任何犯罪行為，顯見本件受刑人並無所謂再犯
    情節，難認其無悔悟之心，難以認定其所宣告之緩刑難收其
    預期效果之情。參以受刑人另案詐欺犯行，情節尚屬輕微，
    惡性亦非重大，原審亦衡情僅從輕酌處拘役30日，如易科罰
    金以300元折算壹日。綜上理由，本院認受刑人尚無撤銷緩
    刑宣告之必要。本件抗告為有理由，原審裁定應予撤銷。為
    訴訟經濟，由本院自為裁定，逕行駁回檢察官之聲請。
據上論斷，應依刑事訴訟法第413條，裁定如主文。
中　　華　　民　　國　　96　　年　　5 　　月　　2 　　日
  　　　　　　刑事第十三庭  審判長法　官  曾  德  水
  　　　　　　　　　　　　　　    法　官  林  婷  立
　  　　　 　 　　　　　　　　　　法　官  王  炳  梁
以上正本證明與原本無異。
不得再抗告。
                                  書記官  廖  逸  柔
中　　華　　民　　國　　96　　年　　5 　　月　　2 　　日
